ACORDAO-COMPLETO-2388718

ACÓRDÃO 3777/2020 ATA 8/2020 - PRIMEIRA CÂMARA

VISTOS, relatados e discutidos estes autos de tomada de contas especial instaurada pela Secretaria de Controle Interno da Casa Civil da Presidência da República em desfavor de Patrícia Coelho Medeiros, então Presidente da Associação de Pais e Amigos dos Excepcionais de Petrolina (APAE Petrolina) , em razão da falta  de comprovação da regular utilização dos recursos do  Convênio 107/2003, que tinha por objeto a realização de oficinas de inclusão social e capacitação para alunos portadores de deficiência mental, nos termos do Plano de Trabalho aprovado;
ACORDAM os Ministros do Tribunal de Contas da União, reunidos em sessão da Primeira Câmara, ante as razões expostas pelo Relator, em:
9.1. com fundamento nos arts. 1º, inciso I, 16, inciso III, alíneas "b" e "c", e 19, da Lei 8.443/1992, julgar irregulares as contas de Patrícia Coelho Medeiros (XXX.841.544-XX) , então Presidente da Associação de Pais e Amigos dos Excepcionais de Petrolina, condenando-a ao pagamento do débito no valor de R$ 41.200,00 (quarenta e um mil e duzentos reais) , na data de 26/12/2003, atualizado monetariamente e acrescido dos juros de mora devidos, calculado desde a data de ocorrência indicada até sua efetiva quitação, na forma da legislação vigente, fixando o prazo de 15 (quinze) dias, a contar do recebimento da notificação, para que seja comprovado, perante este Tribunal, o recolhimento da quantia ao Tesouro Nacional, nos termos do art. 23, inciso III, alínea "a", da referida Lei, c/c o art. 214, inciso III, alínea "a", do Regimento Interno do TCU;
9.2. com fundamento no art. 26 da Lei 8.443/1992, autorizar, se requerido, o pagamento da importância devida em até 36 (trinta e seis) parcelas mensais e consecutivas, fixando o prazo de 15 (quinze) dias, a contar do recebimento da notificação, para que seja comprovado, perante este Tribunal, o recolhimento da primeira parcela, e de 30 (trinta) dias, a contar da parcela anterior, para que seja comprovado o recolhimento das demais parcelas, devendo incidir sobre cada valor mensal os devidos acréscimos legais, na forma prevista na legislação vigente, além de alertar que a falta de comprovação do recolhimento de qualquer parcela importará no vencimento antecipado do saldo devedor, nos termos do art. 217 do Regimento Interno do TCU;
9.3. com fundamento no art. 28 da Lei 8.443/1992, autorizar, desde logo, a cobrança judicial das dívidas, caso não atendida a notificação;
9.4. com fundamento no art. 16, § 3º, da Lei 8.443/1992, c/c art. 209, § 7º, do Regimento Interno do TCU, remeter cópia deste acórdão à Procuradoria da República em Pernambuco, para adoção das medidas que entender cabíveis;
9.5. dar ciência deste acórdão ao Ministério da Mulher, da Família e dos Direitos Humanos e à responsável.

Tomada de Contas Especial instaurada pela Secretaria de Controle Interno da Casa Civil da Presidência da República contra a então Presidente da Associação de Pais e Amigos dos Excepcionais de Petrolina (APAE Petrolina), em razão da falta  de comprovação da regular utilização dos recursos do  Convênio 107/2003, que tinha por objeto a realização de oficinas de inclusão social e capacitação para alunos portadores de deficiência mental.

Primeira Câmara

Secretaria de Direitos Humanos, atual Ministério da Mulher, da Família e dos Direitos Humanos.

3. Responsável: Patrícia Coelho Medeiros (XXX.841.544-XX).

13.1. Ministros presentes: Walton Alencar Rodrigues (Presidente), Benjamin Zymler, Bruno Dantas (Relator) e Vital do Rêgo.
13.2. Ministros-Substitutos presentes: Augusto Sherman Cavalcanti e Weder de Oliveira.

BRUNO DANTAS

Por registrar as principais ocorrências havidas no andamento do processo até o momento, resumindo os fundamentos das peças acostadas aos autos, adoto como relatório, com os ajustes necessários, a instrução do auditor da secretaria responsável pela análise da demanda (peça 55) , que contou com a anuência do corpo diretivo da unidade (peças 56-57) e do Ministério Público junto ao TCU (peça 58) :
"INTRODUÇÃO
1. Cuidam os autos de tomada de contas especial (TCE) instaurada pela Secretaria de Controle Interno da Casa Civil da Presidência da República, em desfavor da Sra. Patrícia Coelho Medeiros, então Presidente da Associação de Pais e Amigos dos Excepcionais de Petrolina (APAE Petrolina) . A TCE foi instituída em razão de irregularidades na comprovação da utilização dos recursos repassados à APAE Petrolina, por força do Convênio 107/2003, celebrado com a Secretaria Especial de Direitos Humanos da Presidência da República, em 18/12/2003, que teve por objeto a realização de oficinas de inclusão social e capacitação para alunos portadores de deficiência mental, nos termos do Plano de Trabalho aprovado (peça 1, p. 3-15; peça 2, p. 9-20 e 23-30) .
HISTÓRICO
2. Conforme disposto na Cláusula Terceira do Termo de Convênio foram previstos, para a execução do objeto, R$ 55.000,00, afetos exclusivamente à União (peça 2, p. 25) .
3. Os recursos federais foram repassados em parcela única, mediante a ordem bancária 2003014900095, no valor de R$ 55.000,00, emitida em 23/12/2003 (peça 2, p. 37-38) . Os recursos foram creditados na Conta Corrente 22.350-6, sediada na Agência 0963-6 do Banco do Brasil, em 26/12/2003 (peça 28, p. 1) .
4. O prazo de vigência iniciou na assinatura do acordo (18/12/2003) e teve seu termo final fixado para 30/6/2004, devendo o convenente apresentar a obrigatória prestação de contas nos sessenta dias seguintes, consoante disposto na Cláusula Oitava do Termo de Convênio 107/2003 (peça 2, p. 27 e 30) .
5. A Secretaria Especial de Direitos Humanos, da Presidência da República, expediu o Oficio 121/2004/CORDE/SEDH/PR, de 2/3/2004, encaminhando ao convenente as orientações e os formulários necessários à formalização da prestação de contas do indigitado convênio (peça 2, p. 4344) e, posteriormente, diante da omissão no dever de prestar contas, fixou, por intermédio do Oficio 535/2004/CORDE/SEDH/PR, de 30/9/2004, do Ofício 493/2005/CG/SGPDH/SEDH/PR, de 19/4/2005, e do Oficio 818/2005/CG/SGPDH/SEDH/PR, de 5/7/2005, sucessivos prazos para que a Sra. Patrícia Coelho Medeiros apresentasse a competente prestação de contas (peça 2, p. 45-47) .
6. Em atenção aos referidos ofícios, a coordenadora da APAE Petrolina remeteu a cobrada prestação de contas, por meio do Ofício 62, de 20/6/2005 (peça 2, p. 49) , a qual recebeu opinião favorável à aprovação, conforme Parecer Técnico CORDE/SDH 73/2005 de 4/8/2005, emitido pela Coordenadoria Nacional para Integração da Pessoa Portadora de Deficiência (peça 2, p. 50 e peça 3, p. 1) .
7. Apesar da avaliação favorável, após examinada a documentação, a Subsecretaria de Gestão Política de Direitos Humanos expediu o Oficio 988/2005-CG/SGPI5H/SDH/SG/PR, de 22/9/2005, solicitando a apresentação de elementos indispensáveis ao exame da prestação de contas do Convênio (peça 3, p. 2-3) . Essa diligência foi reiterada pelo Oficio 1.137/2005-CG/SQPDH/SDH/SG/PR, de 8/11/2005 (peça 3, p. 4) , e pelo Oficio 007/2006-CG/SGPDH/SEDH/PR, de 2/1/2006 (peça 3, p. 9) , sendo parcialmente atendida pela APAE Petrolina, que encaminhou tão somente o Relatório de Cumprimento do Objeto, o Relatório de Execução Físico-Financeira e o Demonstrativo da Execução da Receita e Despesa, sob a alegação de já haver remetido o álbum de fotografias e as cópias das notas e recibos de despesa, conforme Ofício 006, de 3/1/2006 (peça 3, p. 13-17) .
8. Ante a ausência da Relação de Pagamentos - Anexo V e dos extratos bancários da conta específica, a Subsecretaria de Gestão Política de Direitos Humanos promoveu nova diligência, nos termos do Oficio 228/2006-CG/SGPDH/SEDH/PR, de 20/1/2006 (peça 3, p. 18-19) , que, não atendida, motivou a elaboração do Parecer 001, de 7/1/2007, concluindo pela impugnação integral do valor descentralizado e remessa do processo à Setorial Contábil da Presidência da República para instauração de TCE (peça 3, p. 21-23) .
9. Uma vez instaurada a tomada de contas especial (peça 3, p. 33-38) , a Secretaria de Controle Interno da Casa Civil da Presidência da República certificou a irregularidade das presentes contas, consoante Relatório e Certificado de Auditoria 02/2007, 27/4/2007 (peça 3, p. 39-46) , cujo teor foi conhecido nos termos do pronunciamento ministerial de 30/5/2007 (peça 3, p. 49) .
10. No âmbito desta Secretaria, foi promovida a citação da Sra. Patrícia Coelho Medeiros para apresentar alegações de defesa e/ou recolher aos cofres do Tesouro Nacional a importância de R$ 55.000,00, em razão da comprovação irregular da prestação de contas do Convênio 107/2003, conforme Ofício 145-TCU/Secex-PE, de 29/4/2008 (peça 4, p. 8-14) .
11. Transcorrido o prazo regimental fixado na citação, a Sra. Patrícia Coelho Medeiros não apresentou suas alegações de defesa, nem efetuou o recolhimento do débito, porquanto considerada revel deu-se prosseguimento ao processo, com fundamento no § 3° do art. 12 da Lei 8.443/1992, oportunidade em que a Unidade Técnica propôs, com a anuência do Diretor da 1ª Diretoria Técnica, a irregularidade das contas e imputação do débito integral, sem prejuízo da aplicação de multa àquela responsável (peça 4, p. 18-20) .
12. Tendo em vista que a responsável foi citada no endereço da Associação de Pais e Amigos dos Excepcionais de Petrolina, o Secretário da Secex-PE determinou a repetição da citação, desta feita no endereço constante do Sistema CPF, nos termos do despacho constante da peça 4, p. 22, cumprido por meio do Oficio 533-TCU/Secex-PE, de 12/6/2008 (peça 4, p. 23-29) .
13. A Sra. Patrícia Coelho Medeiros, a título de alegações de defesa, fez acostar aos autos a documentação anteriormente remetida pela APAE Petrolina à Secretaria Especial de Direitos Humanos, por intermédio dos Ofícios 62/2005 e 006/2006, datados de 20/6/2005 e 3/1/2006, conforme se depreende do seu Oficio 104, de 23/6/2008 (peça 5, p. 3-13) .
14. Considerando que os elementos trazidos aos autos pela responsável já haviam sido examinados pelo concedente, que concluiu pela insuficiência da comprovação das contas, e não havendo registro de fatos supervenientes, a instrução manteve a proposta anterior, ratificada pelo Diretor da 1ª Diretoria Técnica, pelo Secretário da Secex-PE e pelo Ministério Público junto ao Tribunal de Contas da União (peça 4, p. 30-37) .
15. A seguir, na Sessão Ordinária da Primeira Câmara, de 16/3/2010, o Ministro José Múcio Monteiro, com fulcro no art. 112 do Regimento Interno do Tribunal de Contas da União, solicitou vista do processo e determinou o seu retorno à Secex-PE para análise de novos elementos, nos termos do despacho exarado em 13/4/2010 (peça 4, p. 38-39) .
16. No exame dos novos elementos, a instrução da Secex-PE apontou que a documentação apresentada pela responsável não se prestaria à comprovação do bom e regular emprego dos recursos recebidos em razão das constatações obtidas a partir do Demonstrativo da Análise Documental da Aplicação dos Recursos do Convênio 107/2003 (peça 4, p. 41-52) , dentre as quais se destacam (peça 4, p. 56-58) :
a) os documentos comprobatórios, além de desordenados e insuficientes, não possuem, em regra, validade fiscal, nem identificação do convenente e do convênio, infringindo as disposições do art. 30 da IN/STN 1/1997 e a Cláusula Segunda, II, 'm', do Termo de Convênio 107/2003;
b) os recursos não foram geridos em conta específica do convênio e os pagamentos não foram efetuados, exclusivamente, mediante cheques nominativos, ordens bancárias ou transferências eletrônicas, permitindo a identificação do credor ou a efetiva destinação dos recursos, em desacordo com o art. 20 da IN/STN 1/1997 e a Cláusula Segunda, II, 'b', do Termo de Convênio 107/2003;
c) setenta e oito por cento dos recursos foram aplicados em finalidade diversa do objeto pactuado e/ou na realização de despesas em data anterior, ou posterior, à vigência do convênio e, muito embora a natureza dos gastos estivesse fixada no Plano de Trabalho, constatam-se utilizações que variam de aquisições de produtos de higiene pessoal a materiais de construção, de serviços de telemensagem a sessões de fonoaudiologia, deixando de observar o disposto art. 8º, incisos IV e V, da IN/STN 1/1997 e a Cláusula Segunda, II, 'n', do Termo de Convênio 107/2003;
d) o Relatório de Execução Físico-Financeira e o Demonstrativo da Execução da Receita e Despesa indicam que o objeto do convênio foi executado exatamente como posto no Plano de Trabalho, entretanto não existe nexo com os documentos apresentados, que, aliás, são insuficientes para comprovar a totalidade dos recursos repassados.
17. Como consequência, a Unidade Técnica manteve a proposta anterior (peça 4, p. 30-37) , propondo que as contas fossem julgadas irregulares e em débito a Sra. Patrícia Coelho Medeiros, condenando-a ao pagamento da quantia de R$ 55.000,00, aplicando-lhe a multa prevista no art. 57 da Lei 8.443/1992, ratificada pelo Diretor da 1ª Diretoria Técnica, pelo Secretário da Secex-PE e pelo Ministério Público junto ao Tribunal de Contas da União (peça 4, p. 53-62) .
18. O voto do relator do processo, Ministro Bruno Dantas, foi pelo acolhimento do teor dos pareceres coincidentes da Secex/PE e do Ministério Público junto ao Tribunal (peça 14) . Todavia, em voto revisor, o Ministro José Múcio Monteiro dissentiu parcialmente da proposta do Relator, propondo a alteração do valor do débito e o reconhecimento de boa-fé da responsável, conforme transcrição abaixo (peça 12) :
' (...) Minha divergência não reside no essencial dessa proposta, posto que, de fato, impõe-se o recolhimento dos valores não regularmente comprovados.
Não obstante, neste caso específico, em que ficou demonstrado, pela própria unidade técnica, que parte dos recursos (22%) teve aplicação dentro de objetivos que se harmonizam com os do convênio, bem como pelo fato de que a responsável, malgrado ter carreado aos autos documentos frágeis, os quais não aderem ao rigor das exigências formais da avença, esforçou-se no sentido de fazer diversas tentativas em apresentar a documentação necessária, o que caracterizaria indício de boa-fé, proponho que se conceda novo e improrrogável prazo para o recolhimento da importância devida e não comprovada, ou seja, R$ 42.900,00, correspondente a 78% do montante transferido pela convenente à entidade.'
19. Em seguida, em voto complementar, o Ministro Bruno Dantas, relator do processo, alterou a sua posição inicial, alinhando-se à proposta oferecida pelo Revisor, adotando-a, e, assim, votando no sentido de que o Tribunal adotasse a deliberação submetida pelo Ministro José Múcio Monteiro (peça 13) .
20. Posteriormente, foi proferido o Acórdão 3336/2016-TCU-Primeira Câmara, de relatoria do Ministro Bruno Dantas, decidindo (peça 11) :
9.1 rejeitar as alegações de defesa apresentadas por Patrícia Coelho Medeiros e fixar-lhe novo e improrrogável prazo de 15 (quinze) dias, a contar da notificação, para que efetue e comprove, perante este Tribunal, o recolhimento, aos cofres do Tesouro Nacional, da quantia de R$ 42.900,00 (quarenta e dois mil e novecentos reais) , atualizada monetariamente a partir de 26/12/2003 até a data do efetivo recolhimento, na forma prevista na legislação em vigor;
9.2 dar ciência a Patrícia Coelho Medeiros de que a liquidação tempestiva do débito, atualizado monetariamente, ensejará o julgamento pela regularidade com ressalva das suas contas, mas que a falta de liquidação tempestiva poderá implicar o pronto julgamento pela irregularidade das contas, com imputação de débito e eventual aplicação de multa.
EXAME TÉCNICO
21. Em cumprimento ao Acórdão 3336/2016-TCU-Primeira Câmara, de relatoria do Ministro Bruno Dantas, a Sra. Patrícia Coelho Medeiros foi comunicada mediante o Ofício 0767/2016 TCU/SecexPE, de 6/6/2016, para que em novo e improrrogável prazo de quinze dias, a contar da notificação, procedesse ao recolhimento da dívida, atualizada monetariamente, aos cofres do Tesouro Nacional, nos termos do § 3º do art. 202 do RI/TCU.
22. A responsável tomou ciência do aludido ofício, conforme documento constante da peça 20. Em resposta, solicitou prorrogação de prazo para recolhimento do débito aos Cofres do Tesouro Nacional e apresentou novos elementos de defesa (peças 27-38) .
23. Por ausência de respaldo normativo, o Ministro Relator Bruno Dantas indeferiu o pedido de prorrogação do prazo. Contudo, ante a juntada de novos elementos pela responsável, o Relator restituiu os autos para a Secex-PE, para que a unidade instrutora avaliasse em que medida eles alterariam a análise de mérito da questão (peça 41) .
Apresentação de novos elementos de defesa
24. Os novos elementos apresentados pela defesa consistiram de doze arquivos com os extratos bancários e documentos comprobatórios de despesas (peças 27-38) . Além disso, foram encaminhados dois DVDs, com conteúdos declarados não digitalizáveis (fotos e vídeos) .
25. O DVD com fotos apresentou erro de gravação, o que não permitiu que fosse verificado pela Unidade Técnica do TCU. Quanto ao DVD com vídeos, foi possível visualizar uma série arquivos com reportagens, cada uma com duração aproximada de dois minutos, nas quais são apresentadas ações da APAE Petrolina, incluindo festas, eventos esportivos e atividades educacionais. Contudo, não foi demonstrado nexo de causalidade entre os valores financeiros repassados pelo Convênio 107/2003 e as atividades apresentadas nos vídeos.
26. Por sua parte, os extratos bancários trazidos aos autos (peça 28, p. 1-13) , apesar de conterem algumas anotações sobre os valores, são os mesmos já apresentados e analisados anteriormente (peça 8, p. 4860) , não se constituindo em novos elementos.
27. Constam, também, da documentação apresentada, resumos das despesas realizadas de janeiro a novembro de 2004, sem, contudo, mostrarem aderência ao Plano de Trabalho pactuado (peça 1, p. 3-15 e peça 2, p. 9-20) ou indicação dos respectivos comprovantes (peça 27, p. 14-16) .
28. Quanto aos documentos comprobatórios de despesas (peças 29-38) , procedeu-se ao exame de cada um dos 344 comprovantes encaminhados pela responsável, conforme detalhamento a seguir.
Comprovantes apresentados como referentes ao mês de janeiro/2004 (peças 37 e 44) 
29. Do total de 36 comprovantes apresentados como referentes ao mês de janeiro/2004, 24 já haviam sido encaminhados pela responsável anteriormente. Dos doze novos comprovantes, seis não se constituíram em documentos aproveitáveis, pois não estavam acompanhados de recibos, notas fiscais ou cupons fiscais (peça 44, linhas 5, 12, 16 e 31) ; ou se referiram a notas fiscais já apresentadas, caracterizando duplicidade de comprovação (peça 44, linhas 25 e 34) .
30. Quanto aos outros seis documentos inéditos, não se a caracterizou que a despesa indicada no comprovante estaria prevista no Plano de Trabalho (peça 44, linhas 30 e 32) ou os recursos não foram geridos em conta específica do convênio e os pagamentos não foram efetuados, exclusivamente, mediante cheques nominativos, ordens bancárias ou transferências eletrônicas, não permitindo a identificação do credor ou a efetiva destinação dos recursos (peça 44, linhas 29, 33, 35 e 36) .
31. Dessa forma, os documentos apresentados à peça 37 não trouxeram informações capazes de alterar as conclusões registradas em instrução anterior (peça 4, p. 53-58) .
Comprovantes apresentados como referentes ao mês de fevereiro/2004 (peças 31 e 45) 
32. Do total de 31 comprovantes apresentados como referentes ao mês de fevereiro/2004, 23 já haviam sido encaminhados pela responsável anteriormente. Dos oito comprovantes remanescentes, cinco não se constituíram em documentos aproveitáveis, pois não estavam acompanhados de recibos, notas fiscais ou cupons fiscais (peça 45, linhas 20-21 e 28-30) .
33. Quanto aos outros três documentos inéditos, em dois deles os recursos não foram geridos em conta específica do convênio e os pagamentos não foram efetuados, exclusivamente, mediante cheques nominativos, ordens bancárias ou transferências eletrônicas, não permitindo a identificação do credor ou a efetiva destinação dos recursos (peça 45, linhas 10 e 24) .
34. Com referência ao pagamento de R$ 240,00, realizado ao Sr. Wiston Brito, em 20/2/2004 (peça 45, linha 16; e peça 31, p. 12) , cabem algumas considerações. Apesar de não ter sido apresentado um recibo assinado pelo credor, a despesa 'ministrar curso de música' pode ser enquadrada na atividade 'Oficina de Artes', prevista no Plano de Trabalho (peça 1, p. 4) . Além disso, o valor do cheque 850068, indicado pela responsável como destinado ao pagamento instrutor de música, aparece no extrato bancário com o valor de R$ 240,00 (peça 28, p. 3) . Por outro lado, deve-se considerar que o cheque 850068 já havia sido indicado pela responsável como destinado ao pagamento de outras despesas (peça 4, p. 42; e peça 7, p. 40-41 e 44) .
35. Diante do exposto, uma vez não haver, nos autos, recibo assinado do credor do valor indicado, e tendo em vista a existência de informações contraditórias da responsável acerca da destinação dos recursos pagos com o cheque 850068, situação agravada pela falta de gestão dos recursos em conta específica do convênio e pelo fato de o referido pagamento não ter sido efetuado mediante cheque nominativo, considera-se que a comprovação da aludida despesa de R$ 240,00 (peça 45, linha 16 e peça 31, p. 12) não foi adequadamente comprovada.
36. Dessa forma, os documentos apresentados à peça 31 não trouxeram informações capazes de alterar as conclusões registradas em instrução anterior (peça 4, p. 53-58) .
Comprovantes apresentados como referentes ao mês de março/2004 (peças 34 e 46) 
37. Do total de 14 comprovantes apresentados como referentes ao mês de março/2004, todos já haviam sido encaminhados pela responsável anteriormente (peça 46) .
38. Dessa forma, os documentos apresentados à peça 34 não trouxeram informações capazes de alterar as conclusões registradas em instrução anterior (peça 4, p. 53-58) .
Comprovantes apresentados como referentes ao mês de abril/2004 (peças 36 e 47) 
39. Do total de 43 comprovantes apresentados como referentes ao mês de abril/2004, todos já haviam sido encaminhados pela responsável anteriormente (peça 47) .
40. Dessa forma, os documentos apresentados à peça 36 não trouxeram informações capazes de alterar as conclusões registradas em instrução anterior (peça 4, p. 53-58) .
Comprovantes apresentados como referentes ao mês de maio/2004 (peças 29 e 48) 
41. Do total de 58 comprovantes apresentados como referentes ao mês de maio/2004, 56 já haviam sido encaminhados pela responsável anteriormente.
42. Nos dois documentos inéditos, os recursos não foram geridos em conta específica do convênio e os pagamentos não foram efetuados, exclusivamente, mediante cheques nominativos, ordens bancárias ou transferências eletrônicas, não permitindo a identificação do credor ou a efetiva destinação dos recursos (peça 48, linhas 38 e 54) .
43. Registre-se, também, que três comprovantes, já apresentados anteriormente, foram encaminhados como novos elementos, desta feita, com rasuras nos valores correspondentes aos pagamentos (peça 48, linhas 1, 32 e 51) . No comprovante referido à linha 1 da peça 48, a data e o valor foram rasurados, não sendo possível identificar a exata quantia paga (peça 29, p. 2) . No entanto, quando consultado o mesmo comprovante já apresentado anteriormente, percebe-se claramente o valor original: R$ 31,20 (peça 8, p. 19) . Por sua vez, no comprovante referenciado à linha 32 da peça 48, o valor total foi rasurado, registrando R$ 20,00 (peça 29, p. 20) . Já o valor total que consta da mesma Nota Fiscal 5303, já apresentada anteriormente, é de R$ 10,00 (peça 8, p. 19) . Por fim, o comprovante listado à linha 51, apresenta valor rasurado para R$ 75,05 (peça 29, p. 34) , enquanto na mesma Nota de Conferência 51461, anteriormente apresentada, consta o valor total de R$ 72,05 (peça 8, p. 9) .
44. Dessa forma, os documentos apresentados à peça 29 não trouxeram informações capazes de alterar as conclusões registradas em instrução anterior (peça 4, p. 53-58) .
Comprovantes apresentados como referentes ao mês de junho/2004 (peças 33 e 49) 
45. Do total de 40 comprovantes apresentados como referentes ao mês de junho/2004, 29 já haviam sido encaminhados pela responsável anteriormente. Dos onze novos comprovantes, seis não se constituíram em documentos aproveitáveis, pois não estavam acompanhados de recibos, notas fiscais ou cupons fiscais (peça 49, linhas 10, 14 e 40) ; ou se referiram a notas fiscais já apresentadas, caracterizando duplicidade de comprovação (peça 49, linhas 9, 23 e 39) .
46. Quanto aos outros cinco documentos inéditos, em quatro deles os recursos não foram geridos em conta específica do convênio e os pagamentos não foram efetuados, exclusivamente, mediante cheques nominativos, ordens bancárias ou transferências eletrônicas, não permitindo a identificação do credor ou a efetiva destinação dos recursos (peça 49, linhas 25-28) .
47. Com referência ao pagamento de R$ 350,00, realizado ao Sr. Cícero C. Leite, em 24/5/2004 (peça 49, linha 6; e peça 33, p. 4) , cabem algumas considerações. A despesa 'ministrar curso de marcenaria' diz respeito à atividade 'Oficina de Marcenaria', prevista no Plano de Trabalho (peça 1, p. 4) . Além disso, o valor do cheque 850110, indicado pela responsável como destinado ao pagamento do instrutor, aparece no extrato bancário com o valor de R$ 350,00 (peça 28, p. 7) . Por outro lado, deve-se considerar que o cheque 850110 já havia sido indicado pela responsável como destinado ao pagamento de outras despesas (peça 4, p. 46; e peça 8, p. 10-12) .
48. Diante do exposto, tendo em vista a existência de informações contraditórias da responsável acerca da destinação dos recursos pagos com o cheque 850110, situação agravada pela falta de gestão dos recursos em conta específica do convênio e pelo fato de que o referido pagamento não ter sido efetuado mediante cheque nominativo, considera-se que a comprovação da aludida despesa de R$ 350,00 (peça 49, linha 6 e peça 33, p. 4) não foi adequadamente comprovada.
49. Registre-se, ainda, que um comprovante, já apresentado anteriormente, foi encaminhado como novos elementos, desta feita, com rasuras na data, que foi alterada de 14/6/2004 para 24/6/2004 (peça 49, linhas 11; peça 33, p. 4; e peça 8, p. 16) .
50. Dessa forma, considera-se que os documentos apresentados à peça 33 não trouxeram informações capazes de alterar as conclusões registradas em instrução anterior (peça 4, p. 53-58) .
Comprovantes apresentados como referentes ao mês de julho/2004 (peças 32 e 50) 
51. Do total de 49 comprovantes apresentados como referentes ao mês de julho/2004, 37 já haviam sido encaminhados pela responsável anteriormente. Dos doze novos comprovantes, quatro não se constituíram em documentos aproveitáveis, pois não estavam acompanhados de recibos, notas fiscais ou cupons fiscais (peça 50, linha 19) ; referiram-se a cupons fiscais já apresentados, caracterizando duplicidade de comprovação (peça 50, linha 3) ; não continham data (peça 50, linha 26) ; ou não tinham descrição legível (peça 50, p. 41) .
52. Quanto aos outros oito documentos inéditos, em cinco deles os recursos não foram geridos em conta específica do convênio e os pagamentos não foram efetuados, exclusivamente, mediante cheques nominativos, ordens bancárias ou transferências eletrônicas, não permitindo a identificação do credor ou a efetiva destinação dos recursos (peça 50, linhas 1, 16, 20, 25 e 31) .
53. Os três comprovantes remanescentes, registrados às linhas 10-12 da peça 50, nos valores de R$ 300,00, R$ 350,00 e R$ 700,00, respectivamente, se constituem em recibos de pagamentos por serviços realizados por instrutores. Nesse sentido, foram apresentados comprovantes do Sr. Givaldo M. De Souza, por ministrar cursos de marcenaria; do Wiston Brito, por ministrar curso de música; e do Sr. Valney de Souza Ferreira, por ministrar cursos de marcenaria. De acordo com a documentação acostada aos autos pela responsável, os pagamentos teriam sido realizados por meio dos cheques 850123, 850124 e 850125 (peça 32, p. 6) .
54. É de se reconhecer que as despesas estão de acordo com o Plano de Trabalho (peça 1, p. 4) , e os cheques mencionados estão registrados nos extratos bancários (peça 28, p. 8) , não tendo sido referidos pela responsável para o pagamento de outras despesas.
55. Assim, apesar das falhas já registradas nesses autos, caracterizadas pela existência de recursos repassados não geridos em conta específica do convênio, e de pagamentos efetuados, não exclusivamente, mediante cheques nominativos, ordens bancárias ou transferências eletrônicas; mas tendo vista as evidências de que o valor total de R$ 1.350,00 foi destinado a atividades previstas no Plano de Trabalho da avença; considera-se razoável que esse montante, referente aos três comprovantes supracitados, seja abatido do valor total de débito.
56. Deve-se registrar, ainda, a identificação, no comprovante referenciado à linha 23 da peça 50, de rasura no valor total de R$ 82,50 (peça 32, p. 14) . Observou-se que o valor total, constante da mesma Nota Fiscal 3582, já apresentada anteriormente, foi de R$ 60,00 (peça 8, p. 15) .
57. Ante o exposto, considera-se que os documentos apresentados à peça 32 trouxeram informações capazes de alterar as conclusões registradas em instrução anterior, levando à proposição de que sejam abatidos R$ 1.350,00 do valor total do débito imputado à responsável.
Comprovantes apresentados como referentes ao mês de agosto/2004 (peças 30 e 51) 
58. Do total de doze comprovantes apresentados como referentes ao mês de agosto/2004, nove já haviam sido encaminhados pela responsável anteriormente.
59. Nos três documentos inéditos, os recursos não foram geridos em conta específica do convênio e os pagamentos não foram efetuados, exclusivamente, mediante cheques nominativos, ordens bancárias ou transferências eletrônicas, não permitindo a identificação do credor ou a efetiva destinação dos recursos (peça 51, linhas 7-8 e 12) .
60. Dessa forma, os documentos apresentados à peça 30 não trouxeram informações capazes de alterar as conclusões registradas em instrução anterior (peça 4, p. 53-58) .
Comprovantes apresentados como referentes ao mês de setembro/2004 (peças 38 e 52) 
61. Do total de sete comprovantes apresentados como referentes ao mês de abril/2004, todos já haviam sido encaminhados pela responsável anteriormente (peça 52) .
62. Dessa forma, os documentos apresentados à peça 38 não trouxeram informações capazes de alterar as conclusões registradas em instrução anterior (peça 4, p. 53-58) .
Comprovantes apresentados como referentes ao mês de outubro/2004 (peças 35 e 53) 
63. Do total de cinco comprovantes apresentados como referentes ao mês de outubro/2004, dois já haviam sido encaminhados pela responsável anteriormente.
64. Quanto aos três documentos inéditos, em dois deles os recursos não foram geridos em conta específica do convênio e os pagamentos não foram efetuados, exclusivamente, mediante cheques nominativos, ordens bancárias ou transferências eletrônicas, não permitindo a identificação do credor ou a efetiva destinação dos recursos (peça 53, linhas 1-2) .
65. O comprovante remanescente, registrado à linha 3 da peça 53, no valor de R$ 350,00 consiste de um recibo de pagamento por serviços para ministrar cursos de marcenaria. De acordo com a documentação acostada aos autos pela responsável, o respectivo pagamento teria sido realizado por meio do cheque 850144 (peça 35, p. 3) .
66. É de se reconhecer que essa despesa está de acordo com o Plano de Trabalho (peça 1, p. 4) , e o cheque mencionado está registrado nos extratos bancários (peça 28, p. 12) , não tendo sido referido pela responsável para o pagamento de outras despesas.
67. Assim, apesar das falhas já registradas nesses autos, caracterizadas pela existência de recursos repassados não geridos em conta específica do convênio, e de pagamentos efetuados, não exclusivamente, mediante cheques nominativos, ordens bancárias ou transferências eletrônicas; mas tendo vista as evidências de que o valor total de R$ 350,00 foi destinado a atividades previstas no Plano de Trabalho da avença; considera-se razoável que esse montante, referente ao comprovante supracitado, seja abatido do valor total de débito.
68. Ante o exposto, considera-se que os documentos apresentados à peça 35 trouxeram informações capazes de alterar as conclusões registradas em instrução anterior, levando à proposição de que sejam abatidos R$ 350,00 do valor total do débito imputado à responsável.
Conclusões sobre os novos elementos apresentados
69. Em atendimento ao despacho lavrado pelo relator do processo, Ministro Bruno Dantas, em 26/10/2017 (peça 41) , o qual encaminhou à Secex-PE os novos elementos juntados aos autos pela responsável, para que fosse possível avaliar em que medida eles poderiam alterar a análise de mérito da questão, foi realizada análise por esta Unidade Técnica.
70. O exame dos novos elementos demonstrou que as constatações incluídas em instrução anterior permanecem, em essência, válidas (peça 4, p. 41-52 e 56-58) , uma vez que a nova documentação, apresentada pela responsável, não se mostrou suficiente para comprovar o bom e regular emprego dos recursos recebidos, não alterando as conclusões já assinaladas nas alíneas 'a' a 'd' do parágrafo 16 desta instrução.
71. Apesar disso, dentre os 344 comprovantes apresentados, foi possível observar quatro recibos para os quais foram identificadas evidências de que os valores correspondentes foram aplicados na consecução do objeto da avença em apreciação.
72. Por isso, propõe-se que sejam abatidos R$ 1.700,00 da quantia de R$ 42.900,00, com valores atualizados a partir de 26/12/2003.
73. O valor a ser deduzido correspondente a quatro comprovantes de pagamentos a instrutores nos valores de R$ 300,00, R$ 350,00 e R$ 700,00 (registrados às linhas 10-12 da peça 50) e R$ 350,00 (registrado à linha 3 da peça 53) .
74. Assim, considerando a análise promovida, propõe-se acatar parcialmente os novos elementos de defesa apresentados pela Sra. Patrícia Coelho Medeiros, uma vez que trouxeram, aos autos, quatro comprovantes de despesas válidos, levando à proposta de redução de R$ 1.700,00 no valor de débito que lhe fora imputado no Acórdão 3336/2016-TCU-Primeira Câmara, de relatoria do Ministro Bruno Dantas (peça 11) .
75. Tendo em vista que a dívida imposta à responsável não foi recolhida no novo e improrrogável prazo fixado pelo TCU, propõe-se o julgamento pela irregularidade de suas contas, procedendo-se à sua condenação em débito de R$ 41.200,00, a ser atualizado monetariamente e acrescido de juros de mora, e a aplicação da multa prevista no art. 57 da Lei 8.443/1992.
Análise da prescrição da pretensão punitiva
76. Como há proposta de aplicação de multa à responsável, em função do Acórdão 1441/2016-TCU-Plenário, cujo redator foi o Ministro Walton Alencar, faz-se necessária a análise da prescrição da pretensão punitiva desta Corte de Contas. De acordo com o entendimento deste Tribunal em sede de incidente de uniformização de jurisprudência, o prazo é de dez anos a partir da data da ocorrência do fato tido por irregular. Tal prazo pode ser interrompido com o ato que ordena a citação.
77. No caso em tela, o fato considerado irregular é a não comprovação da boa e regular aplicação dos recursos federais transferidos por meio do Convênio 107/2003. Conforme dados dos autos, a prestação de contas irregular ocorreu em 20/6/2005 (peça 2, p. 49) , devendo ser esta a data do fato irregular. A partir dessa data, deve-se calcular o prazo de dez anos e compará-la com a data de citação da responsável que é a do despacho, que ocorreu em 17/4/2008 (peça 4, p. 7) , a qual interrompeu a contagem do prazo. Assim, a nova contagem de prazo iniciou-se em 17/4/2008, data que deve ser comparada com a data atual (novembro/2017) .
78. Diante disso, verifica-se que, até a data atual, não houve a prescrição da pretensão punitiva por parte desta Corte de Contas, o que ocorrerá somente em abril de 2018.
CONCLUSÃO
79. Considerando que a dívida imposta à responsável pelo Acórdão 3336/2016-TCU-Primeira Câmara, de relatoria do Ministro Bruno Dantas, não foi recolhida no novo e improrrogável prazo fixado pelo TCU;
80. considerando que o exame dos novos elementos demonstrou que as constatações incluídas em instrução anterior permanecem válidas (peça 4, p. 41-52 e 56-58) , uma vez que a nova documentação, apresentada pela responsável, não se mostrou suficiente para comprovar o bom e regular emprego da totalidade dos recursos recebidos, não alterando a essência das conclusões já assinaladas nas alíneas 'a' a 'd' do parágrafo 16 desta instrução (parágrafos 22-78) ;
81. considerando que a responsável trouxe aos autos quatro comprovantes de despesas válidos, levando à proposta de redução do valor do débito em R$ 1.700,00 (parágrafos 51-57 e 63-68) ;
82. considerando que, em análise da prescrição da pretensão punitiva por parte deste Tribunal, verificou-se não ocorrer tal situação no caso em tela, sendo possível a proposta de aplicação de multa à responsável (parágrafos 76-78) ;
83. propõe-se o julgamento pela irregularidade das contas da Sra. Patrícia Coelho Medeiros, então Presidente da Associação de Pais e Amigos dos Excepcionais de Petrolina, procedendo-se à sua condenação em débito de R$ 41.200,00, a ser atualizado monetariamente e acrescido de juros de mora, e a aplicação da multa prevista no art. 57 da Lei 8.443/1992.
PROPOSTA DE ENCAMINHAMENTO
84. Diante do exposto, submetemos os autos à consideração superior, propondo ao Tribunal:
a) com fundamento nos arts. 1º, inciso I, 16, inciso III, alíneas 'b' e 'c' da Lei 8.443/1992 c/c os arts. 19 e 23, inciso III, da mesma Lei, e com arts. 1º, inciso I, 209, incisos II e III , 210 e 214, inciso III, do Regimento Interno, que sejam julgadas irregulares as contas da Sra. Patrícia Coelho Medeiros (XXX.841.544-XX) , então Presidente da Associação de Pais e Amigos dos Excepcionais de Petrolina, e condená-la ao pagamento da quantia a seguir especificada, com a fixação do prazo de quinze dias, a contar da notificação, para comprovar, perante o Tribunal (art. 214, inciso III, alínea 'a', do Regimento Interno) , o recolhimento da dívida aos cofres do Tesouro Nacional, atualizada monetariamente e acrescida dos juros de mora, calculados a partir da data discriminada, até a data do recolhimento, na forma prevista na legislação em vigor.
	VALOR ORIGINAL (Reais) 
	DATA DA OCORRÊNCIA

	41.200,00
	26/12/2003

Valor atualizado até 14/11/2017: R$ 90.689,44 (peça 54) 
b) aplicar à Sra. Patrícia Coelho Medeiros (XXX.841.544-XX) a multa prevista no art. 57 da Lei 8.443/1992 c/c o art. 267 do Regimento Interno, com a fixação do prazo de quinze dias, a contar da notificação, para comprovar, perante o Tribunal (art. 214, inciso III, alínea 'a', do Regimento Interno) , o recolhimento da dívida aos cofres do Tesouro Nacional, atualizada monetariamente desde a data do acórdão até a do efetivo recolhimento, se for paga após o vencimento, na forma da legislação em vigor;
c) autorizar, caso solicitado, o pagamento da dívida da responsável em até 36 parcelas mensais e consecutivas, nos termos do art. 26 da Lei 8.443/1992 c/c o art. 217 do Regimento Interno, fixando-lhe o prazo de quinze dias, a contar do recebimento da notificação, para comprovar perante o Tribunal o recolhimento da primeira parcela, e de trinta dias, a contar da parcela anterior, para comprovar os recolhimentos das demais parcelas, devendo incidir sobre cada valor mensal, atualizado monetariamente, os juros de mora devidos, na forma prevista na legislação em vigor;
d) autorizar, desde logo, nos termos do art. 28, inciso II, da Lei 8.443/1992, a cobrança judicial da dívida, caso não atendida a notificação;
e) encaminhar cópia da deliberação, bem como do relatório e do voto que a fundamentarem, ao Procurador-Chefe da Procuradoria da República em Pernambuco, nos termos do § 3º do art. 16 da Lei 8.443/1992 c/c o § 7º do art. 209 do Regimento Interno do TCU, para adoção das medidas que entender cabíveis."
Adotando a proposta acima mencionada, este Tribunal proferiu julgamento por meio do Acórdão 15662/2018-TCU-Primeira Câmara.
Posteriormente, a responsável apresentou embargos de declaração, pleiteando a nulidade da deliberação por cerceamento de defesa, uma vez que não constou, na pauta de julgamento da sessão, o nome do seu representante legal.
Anulada a decisão por meio do Acórdão 3520/2019-TCU-Primeira Câmara e notificado o patrono da parte (peça 79) , retornaram os autos para novo julgamento.
	É o relatório.

Rodrigo Rangel Maranhão (OAB/PE 22.372), representando Patrícia Coelho Medeiros.

Subprocurador-Geral Paulo Soares Bugarin.

TOMADA DE CONTAS ESPECIAL. ENTÃO SECRETARIA ESPECIAL DE DIREITOS HUMANOS DA PRESIDÊNCIA DA REPÚBLICA. APAE PETROLINA. CONVÊNIO PARA REALIZAÇÃO DE OFICINAS DE INCLUSÃO SOCIAL E CAPACITAÇÃO PARA ALUNOS PORTADORES DE DEFICIÊNCIA MENTAL. AUSÊNCIA DE COMPROVAÇÃO DO NEXO DE CAUSALIDADE ENTRE OS RECURSOS REPASSADOS E O OBJETO DO CONVÊNIO. CITAÇÃO DA PRESIDENTE DA APAE. ALEGAÇÕES INSUFICIENTES PARA AFASTAR A IRREGULARIDADE. CONTAS IRREGULARES. DÉBITO. PRESCRIÇÃO DA PRETENSÃO PUNITIVA.

TOMADA DE CONTAS ESPECIAL (TCE)

Secretaria de Controle Externo de Tomada de Contas Especial (SecexTCE).

Considerando que não houve modificação dos fatos ocorridos desde a prolação do Acórdão 15662/2018-TCU-Primeira Câmara, nem juntada de novos documentos, corroboro o voto que proferi naquele acórdão, abaixo-transcrito:
"Trata-se de tomada de contas especial (TCE) instaurada pela Secretaria de Controle Interno da Casa Civil da Presidência da República em desfavor de Patrícia Coelho Medeiros, então Presidente da Associação de Pais e Amigos dos Excepcionais de Petrolina (APAE Petrolina) , em razão da falta  de comprovação da regular utilização dos recursos do Convênio 107/2003, que tinha por objeto a realização de oficinas de inclusão social e capacitação para alunos portadores de deficiência mental, nos termos do Plano de Trabalho aprovado.
O convênio foi firmado no valor de R$ 55.000,00, a ser arcado exclusivamente pela União. Os recursos federais foram liberados por meio da ordem bancária 2003014900095, creditada na conta específica do convênio em 26/12/2003.
Na fase interna da TCE, o órgão concedente concluiu pela impugnação total das despesas, pela ausência de extratos bancários da conta específica do convênio e da relação de pagamentos. O Controle Interno anuiu a esse posicionamento.
No âmbito do TCU, a responsável foi regularmente citada e apresentou suas alegações de defesa. Em sua análise de mérito, a secretaria especializada concluiu pela rejeição das alegações de defesa da responsável e propôs julgar irregulares suas contas, com a imputação do débito e a aplicação da multa prevista no art. 57 da Lei 8.443/1992.
A seguir, na Sessão Ordinária da Primeira Câmara de 16/3/2010, o Ministro José Múcio Monteiro pediu vista do processo e solicitou que os autos retornassem à Secex-PE para análise de novos documentos juntados pela responsável.
No exame dos novos elementos, a instrução da Secex-PE apontou que a documentação apresentada não se prestaria à comprovação do bom e regular emprego dos recursos públicos, sobretudo em razão das seguintes irregularidades:
6.1. 	os documentos comprobatórios, além de desordenados e insuficientes, não possuem, em regra, validade fiscal, nem identificação do convenente e do convênio, infringindo as disposições do art. 30 da IN/STN 1/1997 e a Cláusula Segunda, II, "m", do Termo de Convênio 107/2003;
6.2. 	os recursos não foram geridos em conta específica do convênio e os pagamentos não foram efetuados, exclusivamente, mediante cheques nominativos, ordens bancárias ou transferências eletrônicas, permitindo a identificação do credor ou a efetiva destinação dos recursos, em desacordo com o art. 20 da IN/STN 1/1997 e a Cláusula Segunda, II, "b", do Termo de Convênio 107/2003;
6.3. 	setenta e oito por cento dos recursos foram aplicados em finalidade diversa do objeto pactuado e/ou na realização de despesas em data anterior, ou posterior, à vigência do convênio e, muito embora a natureza dos gastos estivesse fixada no Plano de Trabalho, constatam-se utilizações que variam de aquisições de produtos de higiene pessoal a materiais de construção, de serviços de telemensagem a sessões de fonoaudiologia, deixando de observar o disposto art. 8º, incisos IV e V, da IN/STN 1/1997 e a Cláusula Segunda, II, "n", do Termo de Convênio 107/2003;
6.4. 	o Relatório de Execução Físico-Financeira e o Demonstrativo da Execução da Receita e Despesa indicam que o objeto do convênio foi executado exatamente como posto no Plano de Trabalho, entretanto, não existe nexo com os documentos apresentados, que são insuficientes para comprovar a totalidade dos recursos repassados.
Assim, a unidade manteve a proposta anterior no sentido de julgar irregulares as contas da ex-presidente, condenando-a em débito e multa. O Ministério Público junto ao TCU também corroborou o entendimento.
O Tribunal, por sua vez, com fundamento no voto revisor do Ministro José Múcio Monteiro, entendeu que o valor do débito deveria ser diminuído para R$ 42.900,00 e que estava presente a boa-fé da responsável, proferindo o Acórdão 3336/2016-TCU-Primeira Câmara, nos seguintes termos:
"9.1 rejeitar as alegações de defesa apresentadas por Patrícia Coelho Medeiros e fixar-lhe novo e improrrogável prazo de 15 (quinze) dias, a contar da notificação, para que efetue e comprove, perante este Tribunal, o recolhimento, aos cofres do Tesouro Nacional, da quantia de R$ 42.900,00 (quarenta e dois mil e novecentos reais) , atualizada monetariamente a partir de 26/12/2003 até a data do efetivo recolhimento, na forma prevista na legislação em vigor;
9.2 dar ciência a Patrícia Coelho Medeiros de que a liquidação tempestiva do débito, atualizado monetariamente, ensejará o julgamento pela regularidade com ressalva das suas contas, mas que a falta de liquidação tempestiva poderá implicar o pronto julgamento pela irregularidade das contas, com imputação de débito e eventual aplicação de multa."
Notificada a responsável nos termos da referida decisão, ela solicitou prorrogação de prazo para recolhimento do débito aos Cofres do Tesouro Nacional e apresentou novos elementos de defesa.
Por ausência de respaldo normativo, indeferi o pedido de prorrogação do prazo, mas restitui os autos à Secex-PE, para que a unidade instrutora avaliasse se os novos documentos tinham o condão de modificar o mérito.
Em análise minunciosa, a Secex-PE considerou que a nova documentação comprovava apenas R$ 1.700,00 do valor impugnado, restando ainda um débito de R$ 41.200,00. Assim, propôs o julgamento pela irregularidade das contas da responsável, a condenação em débito e a aplicação de multa. O MPTCU corroborou a proposta alvitrada.
Foi proferido julgamento do feito por meio do Acórdão 15.662/2018-TCU-Câmara, acompanhando as propostas da unidade instrutora e do Parquet. No entanto, o referido acórdão foi anulado, após embargos de declaração interpostos pela responsável, uma vez que o nome do seu patrono não constou na pauta de julgamento da sessão.
Neste momento, os autos retornam para julgamento.
Não houve juntada de novos documentos. Assim, continuo a corroborar, consoante voto proferido no Acórdão 15662/2018-TCU-Primeira Câmara, as análises empreendidas pela unidade instrutora, as quais contaram com a anuência do Ministério Público junto ao TCU, razão pela qual incorporo os seus fundamentos às minhas razões de decidir.
Os comprovantes de despesa juntados pela responsável não comprovam o nexo de causalidade entre a aplicação dos recursos e o seu objeto. Não há correspondência entre a movimentação da conta específica, verificada nos extratos bancários, e os documentos de despesas juntados. Os recursos não foram geridos na conta específica do convênio e os recibos juntados não possuem identificação do convênio ou do convenente, além de refletirem pagamentos em finalidade diversa do objeto pactuado e em datas fora da vigência do acordo.
Sendo assim, as informações constantes do processo não permitem concluir pela regular aplicação dos recursos, cabendo, portanto, julgar irregulares as contas da ex-presidente da APAE Petrolina, condenando-a ao pagamento do débito apurado nos autos.
Por fim, com relação à proposta de aplicação de multa, anoto não ser mais possível o seu acolhimento em virtude da ocorrência da prescrição da pretensão punitiva em abril de 2018. Recordo que o despacho que ordenou a citação, interrompendo o prazo prescricional, foi proferido há mais de 10 anos, em 17/4/2008 (peça 4, p. 7) .
Ante o exposto, voto por que o Tribunal adote o Acórdão que ora submeto à deliberação deste Colegiado."
TCU, Sala das Sessões Ministro Luciano Brandão Alves de Souza, em 31 de março de 2020.
Ministro BRUNO DANTAS 
Relator